臺灣士林地方法院刑事裁定         100年度交聲字第24至31號
原處分機關  交通部公路總局臺北區監理所
異  議  人
即受處分人  衛曉文
上列異議人即受處分人因違反道路交通管理處罰條例案件，對於
臺北市交通事件裁決所民國99 年11 月30日所為之處分（原處分
案號：北監自裁字第裁40-ZAQ122192、40-ZAQ122214、40-ZAQ12
2205、40-ZAQ122213、40-ZAQ122251、40-ZBP053270、40-ZFP05
9249、40-ZFQ026346號），聲明異議，本院裁定如下：
    主  文
異議均駁回。
    理  由
一、原處分意旨略以：異議人即受處分人衛曉文駕駛所有車牌號
    碼7066-GU 號自用一般小客車，未申裝指定之車內設備單元
     (即一般所稱之E 通機，以下簡稱E 通機) ，於民國99年7
    月1 日17時25分行經泰山收費站、99年7 月2 日18時40分行
    經泰山收費站、99年7 月2 日13時53分行經泰山收費站、99
    年7 月2 日18時19分行經泰山收費站、99年7 月4 日8 時23
    分行經泰山收費站、99年7 月4 日8 時47分行經楊梅收費站
    、99年7 月4 日11時48分行經樹林收費站、99年7 月4 日11
    時33分行經龍潭收費站，竟行駛電子收費專用車道( 即 ETC
    車道，以下簡稱ETC 車道) ，有「行駛高速公路，於駛進收
    費站繳費時，未依標誌指示過站繳費」之違規，共計8 次，
    為國道公路警察局第一、二、六警察隊分次掣單舉發，原處
    分機關爰依道路交通管理處罰條例第33條第3 項規定，各次
    皆裁處罰鍰新臺幣（下同）600 元等語。
二、異議意旨略以：伊於99年7 月1 日，看到當日報紙所載「全
    民體驗ETC 方案」關於不用裝E 通機也可走ETC 車道之相關
    報導，即向林口長庚醫院附近的統一超商(7-ELEVEN)詢問並
    申辦該方案，並儲值500 元，拿到一張卡( 嗣經本院確認為
    電子收費卡，即一般所稱之E 通卡，以下簡稱E 通卡) ，店
    員說放在車窗前即可，店員並未詢問車號及身分證字號，伊
    就使用該卡行駛收費站ETC 車道而被舉發違規，後來伊才知
    道「全民體驗ETC 方案」於99年11月6 日才開始實施，既然
    如此為何於7 月1 日就要求消費者申請卡片並儲值500 元，
    誤導消費者；且依遠通電收股份有限公司( 以下簡稱遠通電
    收公司) 發言人郎亞玲於99年11月6 日之說明內容，民眾使
    用「全民體驗ETC 方案」不用申裝E 通機，但要遠通電收直
    營門市或統一、全家超商多媒體機輸入車號及身分證字號，
    並儲值一定金額( 超商至少500 元) 完成繳費後，即可行駛
    ETC 車道至100 年11月6 日止，惟伊於統一超商購買時店員
    並未要求出示車號及身分證字號，僅告知放在車窗左前方就
    可使用，遠通電收公司內容及統一超商兩者說法明顯不同。
    又伊於違規後，遠通電收公司表示只要伊申裝E 通機即可免
    除裁罰，惟並未說明何以如此。諸此讓伊不服裁決，爰聲明
    異議云云。
三、按汽車行駛高速公路，於駛進收費站前，應依標誌指示預為
    減速慢行，並依規定標誌、標線、號誌指示或交通勤務警察
    指揮順序行駛過站繳費，高速公路及快速公路交通管制規則
    第23條規定明確。又按汽車行駛於高速公路、快速公路或設
    站管制之道路，除道路交通管理處罰條例第33條第1 、2 項
    外，有其他違反管制規定之行為，處駕駛人新臺幣600 元以
    上1,200 元以下罰鍰，道路交通管理處罰條例第33條第3 項
    亦定有明文。復按交通部臺灣區○道○○○路局( 以下簡稱
    高公局) 為辦理電子收費申裝及欠費追繳作業，依據「公路
    通行費徵收管理辦法」相關規定訂定「交通部臺灣區○道○
    ○○路局電子收費申裝及欠費追繳作業注意事項」，高公局
    電子收費申裝及欠費追繳作業，除法令另有規定者外，悉依
    該注意事項處理；用路人使用高速公路電子收費服務，應與
    營運單位( 現為遠通電收公司) 簽訂電子收費服務契約，申
    裝指定之車內設備單元，且須隨車登記；用路人辦理車內設
    備單元之申裝，須為車輛所有人，並備齊營運單位指定之證
    件至指定之申裝點，繳納相關費用後，辦理車內設備單元之
    裝設；用路人於行駛電子收費車道前，須依營運單位之規定
    將車內設備單元裝設於適當位置，自行檢測車內設備單元為
    可使用狀態，並確實置入高速公路電子收費票證( 現為置入
    E 通機之E 通卡) ，確認票證餘額足夠，以確保繳費正常；
    用路人在已安裝車內設備單元之車輛行經高速公路收費站前
    ，應依標誌、標線、號誌之指示駛入正確之電子收費車道(
    即ETC 車道) ，並應遵守速限及其他交通法規；不照章繳費
    且未申裝車內設備單元，行駛電子收費車道，依法舉發；「
    交通部臺灣區○道○○○路局電子收費申裝及欠費追繳作業
    注意事項」第1 、2 、4 、5 、6 、7 、16點定有明文。
四、經查，本件異議人即受處分人衛曉文駕駛所有7066-GU 號之
    自小客車，未申裝E 通機，而於99年7 月1 日17時25分行經
    泰山收費站北上、99年7 月2 日18時40分行經泰山收費站北
    上、99年7 月2 日13時53分行經泰山收費站北上、99年7 月
    2 日18時19分行經泰山收費站南下、99年7 月4 日8 時23分
    行經泰山收費站南下、99年7 月4 日8 時47分行經楊梅收費
    站南下、99年7 月4 日11時48分行經樹林收費站北上、99年
    7 月4 日11時33分行經龍潭收費站北上，於駛進收費站繳費
    時，行駛ETC 車道，未依標誌指示過站繳費乙情，為受處分
    人於100 年5 月5 日本院調查時所供認，復有受處分人所有
    上開小客車之違反道路交通管理事件查詢報表1 紙附卷可稽
    （參見本院卷第8 頁）。是受處分人所有之本案車輛於上開
    時、地行駛高速公路，於駛進收費站繳費時，確有未申裝E
    通機而行駛ETC 車道，未依標誌指示過站繳費之違規事實，
    足堪認定。
五、次查：
  (一)99年7 月1 日蘋果日報頭版新聞標題為「上國道  沒e 通機
    可走ETC 」，報導內容清楚載明「……郎亞玲說，10月31日
    起到明年10月底止，民眾只要到遠通直營門市○○○○路申
    請登記身分證、車牌和行動電話，並儲值500 元以上通行費
    ，即可不裝e 通機直接走ETC 車道，遠通將採錄影及車牌辨
    識系統判讀並扣款……」；當日聯合報A6版新聞標題「先登
    記儲值  沒裝OBU   可走ETC 車道」，報導內容清楚載明「
    ……遠通昨天公布最新促銷方案，推出『免裝機體驗方案』
    ，10月31日起，民眾沒裝OBU(車上機) 也可走ETC 車道。遠
    通推出的一年體驗期，民眾只要到遠通直營門市○○○○路
    ，輸入身分證字號與車牌、手機號碼，並儲值500 元以上，
    就能走ETC ( 國道電子收費) 車道，遠通再透過車牌辨識系
    統扣款」；此有上開2 篇新聞報導在卷可憑( 參見本院卷第
    59-63 頁）。是上開新聞報導已清楚載明「免裝機體驗方案
    」係自99年10月31日起實施1 年，並非於99年7 月1 日起即
    上路實施。又依遠通電收公司100 年3 月21日總發字第1000
    0258號函附該公司99年11月5 日「全民體驗方案」新聞稿，
    該方案於99年11月6 日正式啟動，消費者可前往遠通門市、
    統一超商7-ELEVEN、全家便利商店FamilyMart申辦，完成申
    辦手續，就可立即上路體驗快速便捷的ETC ，體驗期間為99
    年11月6 日至100 年11月6 日，申辦方式為用路人若前往7-
    ELEVEN/ 全家便利商店申辦全民體驗方案，至ibon/FamiPor
    t 操作點選，輸入車牌號碼、身分證字號、手機電話、室內
    電話號碼以及預儲金額，列印繳費單後至櫃檯繳費( 預儲費
    用以及服務手續費) 即可上路乙節，有該函所附新聞稿乙份
    在卷可參( 參見本院卷第36-41 頁) ，復有證人即遠通電收
    公司客服部資深專員李宜君於100 年6 月24日本院調查時證
    述明確( 參見本院卷第67-70 頁) 。是以全民體驗方案係自
    99年11月6 日才開始啟動，同日起接受用路人至統一超商、
    住家便利商店申辦，僅需預先儲值，無須使用E 通機及E 通
    卡，同日上路使用，於此之前，民眾並無法於上開便利商店
    申辦。
  (二)受處分人於99年7 月1 日至林口長庚醫院附近之統一超商，
    儲值500 元所申購之卡片，經核係需置入E 通機使用扣款之
    E 通卡，此有受處分人提出之E 通卡乙張附卷可憑，該卡經
    於100 年6 月2 日本院調查時提供予證人李宜君辨識，證人
    李宜君亦明確表示該卡即是E 通卡，必須裝入E 通機使用(
    參見本院卷第68頁) ；且受處分人於100 年5 月5 日本院調
    查時所提出99年7 月1 日在統一超商儲值之發票( 已閱畢返
    還) ，發票上所載消費項目亦係「高速公路電子收費卡( 即
    E 通卡) 押金100 元」，此有本院100 年5 月5 日調查筆錄
    乙份在卷可佐( 參見本院卷第55頁) 。是受處分人於99年7
    月1 日在統一超商所申購者係E 通卡，並儲值500 元，並非
    申辦「全民體驗方案」並予儲值金額之事實，可堪認定。受
    處分人聲明異議表示：「全民體驗方案」既於99年11月6 日
    才開始實施，既然如此為何於7 月1 日就要求消費者申請卡
    片並儲值500 元，誤導消費者；且其於統一超商申購時，店
    員並未要求出示車號及身分證字號，僅告知放在車窗左前方
    就可使用，遠通電收公司發言人郎亞玲於99年11月6 日之發
    言內容與統一超商兩者說法明顯不同乙節云云，顯係受處分
    人誤將99年7 月1 日申購之E 通卡，誤認係申辦「全民體驗
    方案」。惟查，「全民體驗方案」於99年7 月1 日並未開放
    申辦，申辦手續亦非如受處分人所稱之申購E 通卡，而係應
    使用ibon/FamiP ort操作點選，輸入車牌號碼、身分證字號
    、手機電話、室內電話號碼以及預儲金額，列印繳費單後至
    櫃檯繳費，即可上路使用，無須使用E 通機及E 通卡。
  (三)受處分人於99年7 月1 日曾致電遠通電收公司詢問使用方式
    ，惟經高公局樹林收費站向遠通電收公司查證結果，受處分
    人當日致電詢問內容僅為儲值卡( 應為E 通卡) 押金是否可
    退還及其使用期限，並未提到任何有關全民體驗及擺放位置
    、扣款等問題，此有高公局樹林收費站99年10月27日高樹稽
    字第0990002106號函乙份在卷可憑( 參見本院卷第26-27 頁
    ) 。受處分人於100 年5 月5 日本院調查時供稱：「( 問：
    99年7 月1 日當天是否有打電話去遠通電收？）有。我在7-
    11買到卡後，我有打電話去遠通電收問押金的事情。」「(
    問：你有無打電話問遠通電收免裝機方案何時開始施行？)
    我忘記了。」「( 問：你在電話中有無問遠通電收人員那張
    卡怎麼使用？) 遠通電收的人員說我買的那張卡要裝在E 通
    機才可以使用。」( 參見本院卷第57頁) 用路人選擇使用高
    速公路電子收費服務行駛ETC 車道，自應遵循相關行政規範
    ，於使用前更應注意相關規定及事項。受處分人於99年7 月
    1 日在統一超商申購E 通卡時，當日之報紙新聞已清楚載明
    「全民體驗方案」係自99年10月31日起實施，申辦方式並須
    至指定通路輸入身分證字號、車牌號碼、手機，且當時該方
    案尚未開放申辦，受處分人未詳閱新聞報導，於當日電詢遠
    通電收公司時亦未就該方案之申辦及使用方式詢問清楚，逕
    予冒然上路行駛於ETC 車道，其就「行駛高速公路，於駛進
    收費站繳費時，未依標誌指示過繳費（未申裝戶行駛電子收
    費車道）」之行為，具有可歸責性，尚難僅因其有所誤認，
    而免受裁罰。
  (四)又不照章繳費且未申裝車內設備單元，行駛電子收費車道，
    依法舉發，「交通部臺灣區○道○○○路局電子收費申裝及
    欠費追繳作業注意事項」第16點規定甚明。遠通電收公司僅
    協助受裡用路人之違規申訴書並轉交高公局辦理，該公司並
    無放寬裁罰之權限，此有遠通電收股份有限公司100 年6 月
    15日總發字第10000594號函乙份附卷可稽（參見本院卷第73
    -74 頁）。證人即遠通電收公司客服部資深專員李宜君於10
    0 年6 月2 日本院調查時具結證稱：對未裝E 通機卻行駛ET
    C 車道之車輛，這筆交易會列入誤闖ETC 車道的違規交易，
    我們會把報表轉到高公局，由高公局開單裁罰，然後高公局
    有一個免列違規舉發放寬受理申訴的條件，就是在誤闖ET C
    車道後，駕駛人來辦理申辦E 通機，並且將通行費欠費繳清
    ，之後駕駛者填寫申訴書，遠通電收公司會代為整理並轉交
    高公局審核，由高公局去決定是否可免列撤案；若用路人嗣
    後沒有裝設E 通機，我們會把違規資料轉給高公局，若嗣後
    有裝設E 通機，我們會連同用路人的申訴書及違規資料一起
    轉交高公局，由高公局決定是否要裁罰等語（見本院卷第55
    -58 頁）。受處分人未申裝E 通機而行使ETC 車道，即有「
    行駛高速公路，於駛進收費站繳費時，未依標誌指示過站繳
    費」之違規，依法本即應予舉發，由高公局裁量是否裁罰，
    本件高公局既依法裁罰，核無違誤，受處分人聲明異議稱：
    相關單位並未說明何以裝設E 通機即可免罰乙節，即非本件
    應予審酌之事項。
六、綜上所述，受處分人所有之本案車輛於上揭時、地行駛高速
    公路，於駛進收費站繳費時，確有未申裝E 通機行駛ETC 車
    道，而未依標誌指示過站繳費之違規行為。原處分機關依道
    路交通管理處罰條例第33條第3 項之規定，各裁處異議人罰
    鍰600 元，核無不當。本件受處分人之異議皆無理由，均應
    予駁回。
據上論斷，依道路交通事件處理辦法第18條，裁定如主文。
中    華    民    國   100    年    7     月    16    日
                    刑事第五庭法  官  楊秀枝
以上正本證明與原本無異。
如不服本裁定應於送達後5日內向本院提出抗告狀。
                              書記官  劉易柔
中    華    民    國   100    年    7     月    16    日